臺灣屏東地方法院交通事件裁定　　　　 95年度交聲字第155號
原處分機關　交通部公路總局高雄區監理所屏東監理站
異　議　人
即受處分人　甲○○
上列受處分人因違反道路交通管理處罰條例事件，對於交通部公
路局高雄區監理所屏東監理站民國95年5 月26日所為屏監違字第
裁82-Z00000000號裁決處分聲明異議，本院裁定如下：
    主  文
原處分撤銷。
    理  由
一、聲明異議意旨略以：異議人於民國95年5 月26日於高速公路
    因超速違規，為警逕行舉發，並於到案期限即95年6 月10日
　　前之同年6 月7 日至嘉義縣彌陀路上之郵局繳納罰款，郵局
  　櫃臺服務人員卻告知無此筆罰款，因怕監理站作業有疏失，
　　於是遂親自撥打公用電話去詢問屏東監理站人員，查詢有無
　　此筆罰款，監理站服務人員亦告知無此筆罰款，故異議人當
　　時並未繳納該筆罰款。詎嗣後於95年8 月29日，接獲裁決書
　　，裁決異議人未於到案日前結案，而裁罰新臺幣（下同）6,
　　000 元，異議人甚為不服，異議人本來僅需繳納罰鍰3,000
　　元，卻因行政單位內部處理程序之疏失，致異議人須多繳納
　　3,000 元之罰鍰，為此聲明異議等語。
二、按「行為後法律或自治條例有變更者，適用行政機關最初裁
    處時之法律或自治條例；但裁處前之法律或自治條例有利於
    受處罰者，適用最有利於受處罰者之規定」，行政罰法第五
    條定有明文。查異議人即受處分人甲○○行為後，道路交通
    管理處罰條例第33條第1 項、第63條第1 項第1 款業於95年
    7 月1 日修正公布施行，比較修法前後對於汽車行駛於高速
    公路而不遵管制規定之違規行為之罰則均處汽車駕駛人3,00
　　0 元以上6,000 元以下罰鍰，並記違規點數一點，足見修法
　　前後，均處罰車輛駕駛人相同之效果，依行政罰法第5 條規
    定，自應適用行政機關最初裁處時之法律即修正前現行道路
    交通管理處罰條例第33條第1 項第1 款、第63條第1 項規定
　　論處。而高速公路交通管制規則於95年6 月28日修正為高速
  　公路及快速公路交通管制規則，惟其內容係將原規則擴張適
    用至快速公路，其餘內容未有實質改變，是汽車駕駛人於高
    速公路上之注意義務既未因上開修法而變動，自應適用駕駛
    時之管制規則，併此敘明。
三、經查，異議人上開主張，業據其提出內政部警政署國道公路
    警察局舉發違反道路交通管理事件通知單（下稱舉發通知單
    ）、車輛定期檢驗服務單、郵局存摺提款紀錄各一件為證，
    且經本院依職權向交通部公路總局高雄區監理所屏東監理站
    函查結果，監理站所收到之舉發通知單上之原應到案日期95
    年6 月10日，已經竄改為95年6 月16日，且該舉發通知單係
    於95年6 月13日，始經屏東監理站鍵入檔案成案，此有該監
　　理站95年11月2 日高監屏字第0950041324號函所附之舉發通
  　知單影本及異議人所持有之舉發通知單各一紙在卷可稽，故
    原處分機關於95年8 月23日所為屏監違字第裁82-Z00000000
　　號裁決處分書上記載原舉發通知單應到案日期為95年6 月16
　  日前，顯然與異議人所持有舉發通知單上所載之原應到案日
　　期95年6 月10日不符，且該舉發通知單復係於95年6 月13日
  　始經監理站鍵入檔案成案，異議人縱然於其舉發通知單上所
    記載之應到案日期即95年6 月10日前，前往監理站或全國各
　　地區郵局繳納該筆罰款，仍然會因該筆罰單資料尚未鍵入檔
　　案成案而無法繳納，足見原處分機關之裁罰程序上有違法瑕
  　疵。
四、按道路交通管理處罰條例第8 條所定公路主管機關所為之裁
　　決，其性質為行政處分。又按道路交通案件處理辦法第20條
  　固規定：交通法庭認為聲明異議有理由或聲明異議雖無理由
    而原處分不當或違法者，應以裁定將原處分經聲明異議之部
    分撤銷，並自為裁定。然此所稱「並自為裁定」，係指受罰
    主體、行為違規之整體事實及裁罰程序均屬明確無瑕而言，
    倘原處分機關之裁罰程序有如上之違法瑕疵，而該裁罰程序
    復非法院得命為補正事項，法院自難逕代原處分機關為符合
    法定程序之裁罰，則原處分雖有程序違法之處，但法院除裁
    定撤銷原處分，使原處分機關得另為妥適之處理外，當無法
    自為裁定，其理甚屬灼然。從而，本件異議人聲明異議既屬
    有據，且原處分有上開可議之處，自應由本院裁定撤銷原處
    分機關之裁決，並毋庸自為裁定，而應由原處分機關另為妥
　　適之處理。
據上論斷，應依道路交通管理處罰條例第87條第2 項、道路交通
案件處理辦法第20條，裁定如主文。
中　　華　　民　　國　　96　　年　　 1　　月　　10　　日
                  交通法庭    法  官  王炳人
以上正本證明與原本無異。
如不服本裁定應於收受送達後五日內向本院提出抗告書狀敘述抗
告之理由抗告於台灣高等法院高雄分院。
中　　華　　民　　國　　96　　年　　1 　　月　　12　　日
                                書記官  潘豐益
